臺灣高等法院刑事判決
110年度上易字第800號
上  訴  人  臺灣臺北地方檢察署檢察官
被      告  康綮芳（原名康桂豪）




上列上訴人因竊盜等案件，不服臺灣臺北地方法院110年度易字
第3號，中華民國110年3月8日第一審判決（聲請簡易判決處刑案
號：臺灣臺北地方檢察署109年度偵字第29043號），提起上訴，
本院判決如下：
    主  文
原判決撤銷。
康綮芳犯竊盜罪，處拘役參拾日，如易科罰金，以新臺幣壹仟元
折算壹日；又犯以不正方法由自動付款設備取財罪，處拘役參拾
日，如易科罰金，以新臺幣壹仟元折算壹日。應執行拘役伍拾日
，如易科罰金，以新臺幣壹仟元折算壹日。
未扣案犯罪所得新臺幣參萬陸仟元沒收，於全部或一部不能沒收
或不宜執行沒收時，追徵其價額。
    犯罪事實
一、康綮芳(原名康桂豪)基於意圖為自己不法所有之竊盜及以不
    正方法由自動付款設備取財之犯意，於民國109年7月4日凌
    晨6時37分許，在臺北市○○區○○○路0段000○0號之東門町育樂
    事業有限公司內，徒手竊取同事張聖倢置於置物櫃內之華南
    商業銀行金融帳戶提款卡1張。並旋於同日上午9時40分、10
    時4分及10時11分許，持上開帳戶之提款卡，接續在新北市
    三重區三和國中捷運站附近之便利商店內，使用自動提款機
    ，未經張聖倢同意而擅自輸入提款密碼，以此不正方法由自
    動提款機接續提領前述帳戶內之新臺幣（下同）2萬、2萬及
    1萬4,000元，共計5萬4,000元。嗣張聖倢於同日晚間11時許
    因操作網路銀行驚覺上開帳戶內金額有異，翻找置物櫃內之
    皮夾，發覺上開提款卡未在皮夾內，康綮芳始向張聖倢坦承
    犯行並將上開提款卡返還予張聖倢，因而查悉上情。
二、案經張聖倢訴由臺北市政府警察局大安分局報告臺灣臺北地
    方檢察署檢察官偵查後聲請以簡易判決處刑。
    理  由
壹、程序方面
　  檢察官、被告康綮芳於本院審判程序中，對於本案相關具有
    傳聞性質的證據資料，均表示不爭執證據能力（見本院卷第
    45至46頁），且本案所引用的非供述證據，也是合法取得，
    依法均可作為認定犯罪事實的依據。
貳、實體方面
一、認定犯罪事實所憑之證據及理由
    訊據被告康綮芳對於上揭犯罪事實於警詢、偵查、原審及本
    院審理中均坦承不諱，核與證人即告訴人張聖倢於警詢及原
    審審理中之證述情節相符（見偵卷第13至16頁；原審卷第51
    、52頁），且有監視錄影畫面截圖、悔過書、交易明細截圖
    、交易明細資料及原審勘驗筆錄在卷可稽（見偵卷第25、29
    、31、65頁；原審卷第53、63、65、67頁），被告前開出於
    任意性之自白經上開證據補強，應與事實相符，堪以採信。
    準此，本件事證明確，被告前揭犯行堪以認定，應依法論科
    。
二、論罪
  ㈠罪名
　　核被告所為，係犯刑法第320條第1項之竊盜罪及同法第339
    條之2第1項之以不正方法由自動付款設備取得他人之物罪。
  ㈡罪數
　⒈被告於密接時間內在同一地點先後持提款卡數次領款之行為
    ，係出於單一犯意，侵害法益相同，各行為之獨立性尚屬薄
    弱，應屬接續犯僅論以一罪。
　⒉被告所犯竊盜及詐欺二罪，犯意各別，行為互異，應予分論
    併罰。
參、撤銷改判之理由　　
一、原判決以被告竊盜及不正方法由自動提款設備詐欺罪行事證
    明確，據以論罪科刑，固非無見。然按一行為觸犯數罪名之
    想像競合犯，係指行為人以一個意思決定發為一個行為，而
    侵害數個相同或不同之法益，具備數個犯罪構成要件，成立
    數個罪名之謂，乃處斷上之一罪。其存在之目的，在於避免
    對於同一或局部重疊行為之不法要素予以過度評價，是所謂
    「同一行為」係指所實行者為完全或局部同一之行為而言。
    故而刑法修正刪除牽連犯之規定後，於修正前原認屬於方法
    目的或原因結果之不同犯罪，並非必然成為想像競合犯，必
    也其間有實行行為完全或局部同一之情形，始得依想像競合
    犯論擬。否則，逕將具有相當時間間隔之不同犯罪，概認為
    想像競合犯，使其中一方之既判力及於他者，不無擴大既判
    力範圍，而有鼓勵犯罪之嫌，亦無異使已廢除之牽連犯捲土
    重來（最高法院105年度台上字第1782號判決意旨參照）。
    原判決於理由說明被告係基於領取告訴人帳戶內款項之目的
    而先竊取提款卡後以不正方法提領，與竊盜後另行起意提領
    者有間，是其行為自然意義上雖非完全一致，然仍有部分重
    疊合致，應視為一法律上行為同時觸犯上開各罪，俱為想像
    競合犯，應依刑法第55條規定，從情節較重之竊盜罪處斷。
    惟以不正方法自自動付款設備詐領財物，並非竊盜罪之主觀
    犯罪構成要件，且被告實行上述犯罪行為之時間、地點不僅
    互有差異，亦有相當時間之間隔，無從認有局部之重疊情形
    ，亦不能因竊盜及詐欺二罪間，有方法目的之牽連關係，驟
    論上開各罪間有所謂之局部同一之行為，尚難論以想像競合
    。另被告已還款18,000元，較諸原判決時有所增加，原諭知
    沒收之數額亦有變動。檢察官循告訴人所請上訴雖未指摘至
    此，且以原判決量刑過輕，亦不足採，然原判決既有上開違
    法不當之處，即屬無可維持，應由本院撤銷改判。
二、爰審酌被告徒手竊取提款卡並不正提領之行為情節，侵害告
    訴人財產之金額，及犯後坦承犯行，前曾書寫悔過書予告訴
    人並表示會賠償，惟尚未履行全部賠償金額之犯後態度，兼
    衡被告自述案發時因有民間借款需償還而為本案犯行之動機
    ，高職之智識程度，目前受僱於早餐店，月收入約2萬多元
    ，未婚無子女，需扶養父親之家庭經濟生活等等一切情狀，
    分別量處如主文第二項所示之刑及諭知易刑標準。並就被告
    犯罪類型、行為態樣、動機、手段，所侵害者均非具有不可
    替代性、不可回復性之個人法益，以及責任非難重複之程度
    ，復審酌本案一切情狀而為整體之非難評價後，定其應執行
    刑拘役50日，並諭知易科罰金之折算標準示懲。
三、沒收
    按犯罪所得，屬於犯罪行為人者，沒收之；沒收，於全部或
    一部不能沒收或不宜執行沒收時，追徵其價額；又犯罪所得
    已實際合法發還被害人者，不予宣告沒收或追徵，刑法第38
    條之1第1項前段、第3項、第5項分別定有明文。又所謂實際
    合法發還，是指因犯罪而生民事或公法請求權已經被實現、
    履行之情形而言，不以發還扣押物予原權利人為限，其他如
    財產犯罪，行為人已依和解條件履行賠償損害之情形，亦屬
    之。申言之，犯罪所得一旦已實際發還或賠償被害人者，法
    院自無再予宣告沒收或追徵之必要（最高法院109年度台上
    字第531號刑事判決意旨參照）。查本案被告犯罪所得總額
    原為5萬4,000元，惟被告已賠償告訴人共18,000元，此據告
    訴人陳述在卷，既已賠償告訴人，等同發還，自無庸諭知沒
    收。而被告其餘犯罪所得3萬6,000元（計算式：5萬4,000－8
    ,000＝3萬6,000）雖未扣案，仍應依刑法第38條之1第1項前
    段、第3項規定宣告沒收，並於全部或一部不能沒收或不宜
    執行沒收時，追徵其價額。至於被告犯罪所得沒收後，第三
    人對沒收標的之權利或因犯罪而得行使之債權均不受影響，
    刑法第38條之3定有明文，且沒收物、追徵財產，於裁判確
    定後1年內，權利人得聲請發還，亦為刑事訴訟法第473條所
    明訂，故被告之犯罪所得依本判決沒收或追徵價額後，被害
    人尚得依法於判決確定後1年內向檢察官聲請發還本案之犯
    罪所得，併予敘明。
據上論斷，應依刑事訴訟法第369條第1項前段、第364條、第299
條第1項前段，判決如主文。
本案經檢察官王繼瑩聲請以簡易判決處刑，檢察官黃怡華提起上
訴，檢察官越方如到庭執行職務。
中　　華　　民　　國　　110 　年　　5 　　月　　25　　日
                  刑事第二十三庭審判長法　官  許永煌
                                      法　官  雷淑雯
                                      法　官  吳定亞
以上正本證明與原本無異。
不得上訴。
                                      書記官  郭侑靜
中　　華　　民　　國　　110 　年　　5 　　月　　28　　日
附錄：本案論罪科刑法條全文
中華民國刑法第320條
意圖為自己或第三人不法之所有，而竊取他人之動產者，為竊盜
罪，處5年以下有期徒刑、拘役或50萬元以下罰金。
意圖為自己或第三人不法之利益，而竊佔他人之不動產者，依前
項之規定處斷。
前二項之未遂犯罰之。
中華民國刑法第339條之2
（違法由自動付款設備取得他人之物之處罰）
意圖為自己或第三人不法之所有，以不正方法由自動付款設備取
得他人之物者，處3年以下有期徒刑、拘役或30萬元以下罰金。
以前項方法得財產上不法之利益或使第三人得之者，亦同。
前二項之未遂犯罰之。